臺灣新北地方法院板橋簡易庭小額民事判決
110年度板小字第4427號
原      告  莊文彬  
被      告  吳羽穠  
上列當事人間請求給付租金等事件，本院於民國111年3月18日言
詞辯論終結，判決如下：
    主      文
被告應給付原告新臺幣27,200元，及自民國111年2月20日起至清
償日止，按週年利率5%計算之利息。
原告其餘之訴駁回。      
訴訟費用新臺幣1,000元，由被告負擔新臺幣270元，餘由原告負
擔。
本判決原告勝訴部分得假執行。
    事實及理由
一、原告主張：原告於民國109年9月21日將新北市○○區○○街000
    巷0號2樓D室房屋（下稱系爭房屋）出租予被告，租賃期間
    為109年9月25日起至110年9月25日止，每月租金新臺幣（下
    同）9,000元（下稱系爭租約），被告另繳有押租金18,000
    元，嗣兩造於110年5月31日合意終止系爭租約，詎被告尚積
    欠110年1月25日至同年5月25日租金47,500元、同年1月至5
    月水費750元、電費4,000元未給付，又原告發現系爭房屋經
    被告使用後有諸多損壞，致原告受有如下之損害：
  ㈠門鎖500元：系爭房屋原有之門鎖約使用2年，以450元購入，
    嗣遭被告破壞。
  ㈡床墊5,000元：該床墊為被告搬進系爭房屋時，原告以5,000
    元至6,000元之價格購買，被告未維持系爭房屋內床墊之清
    潔，任由寵物破壞床墊。
  ㈢馬桶水箱蓋500元：系爭房屋內之水箱蓋遺失，價值500元
  ㈣冰箱5,000元：系爭房屋內原有之冰箱使用約2年，價格約5,0
    00元，嗣遭被告塞進許多東西，無法關閉而無法使用。
  ㈤窗竿150元：系爭房屋內窗竿為全新，遭被告拉斷，價值400
    元。
  ㈥水龍頭500元：洗手台上之原有水龍頭使用約2年，嗣遭被告
    弄得無法使用，價格2,000元。
  ㈦洗衣機7,000元：系爭房屋內洗衣機為全新，價值18,000元，
    嗣遭被告破壞導致軸心斷掉、無法維修僅能換新。
  ㈧大門門把300元：系爭房屋內原有之門把使用約2年，嗣遭被
    告打到彎曲，雖仍可使用但影響功能，修理費用約400至500
    元。
  ㈨油漆費用5,000元。
  ㈩垃圾處理費1,600元。
    為此，爰依系爭租約之法律關係，請求被告給付上開租金、
    水電費並賠償損害等語。並聲明：被告應給付原告100,000
    元，及自起訴狀繕本送達翌日起至清償日止，按週年利率5%
    計算之利息。
二、被告則以：系爭租約終止後，被告於110年6月15日搬離系爭
    房屋，原告未退還押租金18,000元；被告僅餘110年5月租金
    未給付，並已以現金6,000元與原告結清水、電費；其因鄰
    居時常踹房門，而支出維修費用2,000元更換系爭房屋門鎖
    係，其搬離系爭房屋時，系爭房屋門鎖仍完好；床墊為舊品
    ，原告應負修繕責任，惟原告皆未修復；其未取走馬桶水箱
    蓋，因為原告未修繕馬桶，僅以繩子簡單綁起來，故將之放
    置於地面；系爭房屋內之窗戶無窗竿；水龍頭部分看不出有
    何損壞；其未弄彎大門把手等語，資為抗辯。並聲明：原告
    之訴駁回。
三、法院之判斷：
  ㈠原告主張被告於109年9月21日向其承租系爭房屋，兩造約定
    租賃期間為109年9月25日起至110年9月25日止，系爭房屋每
    月租金為9,000元，被告另有繳交押租金18,000元；嗣系爭
    租約業於110年5月31日提前終止等情，業據提出系爭租約為
    證，且為被告所不爭執，堪認原告前開主張為真。
  ㈡租金、水電費部分：
    按承租人應依約定日期，支付租金，民法第439條前段定有
    明文。次按當事人主張有利於己之事實，就其事實有舉證之
    責任，民事訴訟法第277條定有明文。原告於起訴原因已有
    相當之證明，而被告於抗辯事實並無確實證明方法，僅以空
    言爭執者，當然認定其抗辯事實之非真正，而應為被告不利
    益之裁判（最高法院18年上字第1679號判例參照）。查系爭
    租約第3、4條約定被告應於每月25日以前繳納租金9,000元
    ，水電費另計，是被告於系爭租約終止即110年5月31日以前
    ，自有依約定日期給付租金之義務，並應支付水電費。又原
    告主張被告未給付110年1月25日起至同年5月25日租金、110
    年1月至同年5月水費750元、電費4,000元，並提出系爭租約
    為憑，參以系爭租約房租收款明細欄，自110年1月25日起即
    無收款之紀錄，另佐以被告自陳搬離系爭房屋前結清之水電
    費為6,000元，足認原告就被告未給付110年1月25日起至同
    年5月25日租金、110年1月至同年5月水費750元、電費4,000
    元等情，已為相當之證明，被告雖辯稱其業已清償110年1月
    起至4月之租金及水電費6,000元完畢云云，然未能提出任何
    證據證明之，則其空言執前詞置辯，即屬無據。準此，原告
    請求被告給付110年1月25日起至同年5月25日租金36,000元(
    計算式：9,000元×4＝36,000元)、110年1月至同年5月水費75
    0元、電費4,000元，洵屬可採。
  ㈢門鎖、床墊、馬桶水箱蓋、冰箱、窗竿、洗衣機部分：
    按乙方(即被告)應以善良管理人之注意使用房屋，除因天災
    地變等不可抗拒之情形外，因乙方之過失致房屋毀損，應負
    損害賠償之責，系爭租約第11條亦有約定。又按當事人已證
    明受有損害而不能證明其數額或證明顯有重大困難者，法院
    應審酌一切情況，依所得心證定其數額；損害賠償之訴，原
    告已證明受有損害，有客觀上不能證明其數額或證明顯有重
    大困難之情事時，如仍強令原告舉證證明損害數額，非惟過
    苛，亦不符訴訟經濟之原則，爰增訂第2項，規定此種情形
    ，法院應審酌一切情況，依所得心證定其數額，以求公平，
    此有民事訴訟法第222條第2項明文暨其立法理由可參。原告
    主張系爭房屋之門鎖、床墊、馬桶水箱蓋、冰箱、窗竿、洗
    衣機，因被告使用不慎而受損，並提出現場暨物品受損照片
    為據，而觀諸原告所提出前開照片，可見系爭門鎖周邊確有
    數道刮痕，且門片與門框間留有無法緊閉之空隙、床墊亦有
    破損、馬桶未見蓋放水箱蓋、冰箱門無法正常關閉、窗竿中
    心部分彎曲下垂、洗衣機軸心脫離，此等均非物品正常使用
    所產生之自然耗損，則原告依前開約定，請求被告負損害賠
    償責任，即屬有據，被告空言以前詞置辯，然未舉證以實其
    說，不足採信。又原告雖未能提出系爭房屋之門鎖、床墊、
    馬桶水箱蓋、冰箱、窗竿、洗衣機之原始購買證明或修繕單
    據，然本院審酌系爭房屋之門鎖、床墊、馬桶水箱蓋、冰箱
    、窗竿、洗衣機確有受損，而令原告請求出售之店家重新開
    立購買證明及明確核算受損金額，誠屬困難，爰衡酌系爭房
    屋之門鎖、床墊、馬桶水箱蓋、冰箱、窗竿、洗衣機之受損
    情形，原告自陳其分別以450元之價格購買系爭門鎖、以5,0
    00元至6,000元之價格購買床墊、馬桶水箱蓋價值約為500元
    、冰箱價值7,000元、以400元之價格購買窗竿、以18,000元
    之價格購買洗衣機，均約使用2年，可見前開物品皆非新品
    ，衡情使用後已有折舊之情形，原告不能請求被告以新品之
    價格賠償，又本件原告未舉證證明其折舊後之金額，爰依民
    事訴訟法第222條第2項之規定，審酌系爭房屋之門鎖、床墊
    、馬桶水箱蓋、冰箱、窗竿、洗衣機之種類、性質及相關受
    損情形等一切情況，認原告得請求被告賠償門鎖以150元、
    床墊以1,000元、馬桶水箱蓋以200元、冰箱以1,000元、窗
    竿以100元、洗衣機以2,000元計算為合理，是原告此部分之
    請求，於4,450元(計算式：150元＋1,000元＋200元＋1,000元＋
    100元＋2,000元＝4,450元)之範圍內，尚屬有據，應予准許，
    逾此部分之請求，即無可採。
  ㈣水龍頭、大門門把、油漆、垃圾處理費部分：
    另按當事人主張有利於己之事實者，就其事實有舉證之責任
    ，民事訴訟法第277條前段亦有明定。是依民事訴訟如係由
    原告主張權利者，應先由原告負舉證之責，若原告先不能舉
    證，以證實自己主張之事實為真實，則被告就其抗辯事實即
    令不能舉證，或其所舉證據尚有疵累，亦應駁回原告之請求
    （最高法院17年上字第917號判例意旨參照）。原告雖主張
    系爭房屋之水龍頭、大門門把遭被告破壞、屋內油漆亦在被
    告使用後須重新全室油漆，原告另需支出垃圾清運費用清理
    被告遺留之垃圾，而受有支出更新水龍頭、大門門把修繕費
    用、油漆費用、垃圾清運費用之損失，並提出物品受損及現
    場照片為證，然為被告所否認，稽之原告提出之前開照片，
    未見水龍頭受損，亦不足證明大門門把確係被告毀損，此外
    ，原告復未提出其支出油漆費用及垃圾清運費用之證明，則
    原告請求被告賠償前開損害，殊難憑採。
  ㈤再按押租金之主要目的在擔保承租人租金之給付及租賃債務
    之履行，故租賃關係消滅後，承租人如有欠租或其他債務不
    履行時，其所交付之押租金，發生當然抵充之效力。而於抵
    充後，猶有餘額，始生返還押租金之問題（最高法院83年台
    上字第2108號判例、87年度台上字第1631號判決意旨可資參
    照）。原告收受被告繳付之押租金18,000元，迄今尚未歸還
    被告，業如前述，揆諸前開說明，該押租金應發生當然抵充
    租金及未償付之水電費等債務之效力，原告經以押租金18,0
    00元抵償被告所積欠租金36,000元、水費750元、電費4,000
    元、損害賠償債務4,450元，請求被告給付27,200元(計算式
    ：36,000元＋750元＋4,000元＋4,450元－18,000元＝27,200元)
    ，要屬可採。逾此部分之請求，則屬無據。
四、綜上所述，原告依系爭租約之法律關係，請求被告給付27,2
    00元，及自起訴狀繕本送達翌日即111年2月20日至清償日止
    ，按週年利率5%計算之利息，為有理由，應予准許。逾此範
    圍之請求，則無理由，應予駁回。
五、本件事證已臻明確，兩造其餘之攻擊防禦方法及所提證據，
    於判決結果不生影響，爰不一一論列，併此敘明。
六、本件原告勝訴部分係適用小額訴訟程序所為被告敗訴之判決
    ，爰依職權宣告假執行，並確定本件訴訟費用額為原告已繳
    納之第一審裁判費1,000元，其中被告應負擔270元，餘由原
    告負擔。
中　　華　　民　　國　　111 　年　　4 　　月　　15　　日
                  臺灣新北地方法院板橋簡易庭
                            法  官  施函妤
以上為正本係照原本作成。
如不服本判決，應於送達後20日內，向本院提出上訴狀並表明上
訴理由，如於本判決宣示後送達前提起上訴者，應於判決送達後
20日內補提上訴理由書（須附繕本）。
中　　華　　民　　國　　111 　年　　4 　　月　　15　　日
                            書記官  吳昌穆
附錄：
一、民事訴訟法第436條之24第2項：
    對於小額程序之第一審裁判上訴或抗告，非以其違背法令為
    理由，不得為之。
二、民事訴訟法第436條之25：
    上訴狀內應記載上訴理由，表明下列各款事項：
    (一)原判決所違背之法令及其具體內容。
    (二)依訴訟資料可認為原判決有違背法令之具體事實。
三、民事訴訟法第471 條第1 項：（依同法第436 條之32第2 項
    規定於小額事件之上訴程序準用之）
    上訴狀內未表明上訴理由者，上訴人應於提起上訴後二十日
    內，提出理由書於原第二審法院；未提出者，毋庸命其補正
    ，由原第二審法院以裁定駁回之。